---
title: "Poročilo pri predmetu Analiza podatkov s programom R"
author: "Uroš Krampelj"
output:
  pdf_document:
    latex_engine: xelatex
    includes:
      in_header: lib/styles.sty
---

```{r setup, echo=FALSE, results='hide', message=FALSE}
# Če želimo nastaviti pisave v PDF-ju, odkomentiramo
# in sledimo navodilom v programu.
#source("fontconfig.r", encoding = "UTF-8")

# Uvoz vseh potrebnih knjižnic
source("lib/libraries.r", encoding = "UTF-8")
```

# Izbira teme

Kot  navijač nogometnega kluba Chelsea F.C. sem za svojo temo analiziranja izbral Analiza igralcev nogometnega kluba Chelsea. Ideja projekta je analiza vsakega igralca v zgodovini kluba od njegove ustanovitve ter uspešnost kluba tako na domačem, kot tudi na mednarodnem prizorišču. 
Cilj projekta je ugotoviti, katerim nogometašem se je s svojimi nastopi uspelo zapisati z v klubsko zgodovino kot legende kluba in ugotoviti, katere sezone so bile bolj ali manj uspešne glede na končno uvrstitev v prvenstvu, ob tem pa utrditi znanje o programiranju s programom r. 




# Obdelava, uvoz in čiščenje podatkov

```{r uvoz, echo=FALSE}
source("uvoz/uvoz.r", encoding = "UTF-8")
```
S spletnega naslova https://en.m.wikipedia.org/wiki/List_of_Chelsea_F.C._players#List_of_players sem uvozil tabelo igralcev v obliki HTML, v kateri je za vsakega igralca podano :



* ime igralca (imenska spremenljivka)

* Nationality; država iz katere igralec prihaja (imenska spremenljivka)
 
* Position; njegov položaj na igrišču (imenska spremenljivka)
 
* leta; stevilo let, v katerih je nastopal za klub (številska spremenljivka)
 
* Appearences; število tekem, ki jih je odigral (številska spremenljivka)
 
* Goals; število zadetkov za klub (številska spremenljivka)

* Chelsea.zacetek; letnica, kdaj je prisel v klub (številska spremenljivka)

* Chelsea.konec; letnica, kdaj je odsel iy kluba (številska spremenljivka)

Zatem sem naredil urejenostni vektor z namenom, da tabeli nogometasi dodam stolpec STATUS z urejenostno spremenjivko za vsakega igralca posebej. Z ukazom data.frame sem tabeli  dodal stolpec z urejenostno spremenljivko ter novo tabelo zaradi preglednosti poimenoval IGRALCI. Tabela Igralci je tako sestavljena iz devetih stolpcev. 


```{r,echo=FALSE,message=FALSE}
kable(head(IGRALCI))
``` 

      

Nato sem s spletnega naslova https://en.wikipedia.org/wiki/List_of_Chelsea_F.C._seasons uvozil tabelo uvrstitev kluba v raličnih tekmovanjih v obliki HTML, v kateri je za vsako sezono podano:

* TEKME; števil odigranih tekem (številska spremenljivka)

* ZMAGE; število zmag (številska spremenljivka)
      
* NEODLOCENO; število neodločenih tekem (številska spremenljivka)
      
* PORAZ; število porazov (številska spremenljivka)
      
* DANI.GOLI; število zadetih golov (številska spremenljivka)
      
* PREJETI.GOLI; število prejetih golov (številska spremenljivka)
      
* TOCKE; število točk (številska spremenljivka)

* UVRSTITEV; končna uvrstitev v tekmovanju (številska spremenljivka)
      
```{r,echo=FALSE,message=FALSE}
kable(head(ZGODOVINA))
```

      

\pagebreak

# Vizualizacija

Iz tabele ZGODOVINA sem ustvaril graf1 in graf2, ter ju združil v graf3, v katerem rdeča črta prikazuje število točk, modra pa število doseženih golov v posamezni sezoni.


```{r,echo=FALSE,message=FALSE,warning=FALSE}
print(graf3)
```

## Ugotovitve
Iz grafa lahko razberemo pozitivno korelacijo med številom zadetih golov in številom točk v posamezni sezoni, kar je bilo tudi pričakovano, saj vec zadetih golov v splošnem pomeni več zmag in posledicno tudi več osvojenih točk. 
Obe opazovani količini od leta 1995 naprej praviloma naraščata, vendar pa je opaziti nekaj vmesnih nihanj, kar pomeni, da se dosežki kluba v zadnjem obdobju izboljšujejo.

\pagebreak
Nato sem prav tako iz tabele ZGODOVINA ustvaril graf4 in graf5 ter ju zdruzil v graf6, ki prikazuje končno uvrstitev v sezoni z zeleno in število prejetih golov z oranžno črto.

```{r,echo=FALSE,message=FALSE,warning=FALSE}
print(graf6)
```

## Ugotovitve
Opazimo lahko, da sta količini med seboj pozitivno korelirani, kar je pričakovano, saj manjše število prejetih golov ponavadi pomeni tudi več zmag in posledicno tudi višjo končno uvrstitev.
vidimo, da imata od sezone 1996 obe količini trend padanja, kar potrjuje tezo, da se dosežki kluba v zadnjem obdobju izboljšujejo.

## Zemljevid
Iz spletne strani http://www.naturalearthdata.com/ sem uvozil zemljevid sveta.
Iz tabele IGRALCI sem iz stolpca Nationality pridobil podatke o narodnosti igralcev, ki so igrali za Chelsea in nato vsako državo pobarval glede na število igralcev, ki prihajajo iz nje. Tiste, iz katerih je manj igralcev so temnejše, tiste, iz katerih jih je več, pa svetlejše obarvane. Tiste države, iz katerih ni nihče, so ostale bele barve. Nato sem vsaki pobarvano državo tudi poimenoval.


```{r vizualizacija, echo=FALSE, results='hide', message=FALSE, warning=FALSE}
source("vizualizacija/vizualizacija.r", encoding = "UTF-8")
print(ab)
```

##Ugotovitve
Največ igralcev prihaja iz Anglije, kar je razumljivo, saj je Chelsea angleški klub in pričakovati je bilo, da bodo prevladovali domači igralci.
Večina preostalih igralcev prihaja iz preostale evrope in Brazilije, območja, kjer je nogomet med najpopularnejšimi in najbolj razvitimi športi. Posamezni igralci prihajajo tudi iz drugih držav, kar pa je bolj izjemoma.


***



#Analiza
V fazi napredne analize sem želel poiskati najuspešnejšega igralca in najuspešnejšo sezono v zgodovini kluba.

```{r analiza, include=FALSE}
source("analiza/analiza.r", encoding = "UTF-8")
```

Za iskanje najuspešnejšega igralca sem iz tabele IGRALCI normaliziral stolpce Appearances, Goals in leta, saj so to tisti podatki, ki so najpomembnejši. Nato sem s pomočjo funkcije dist() dobil matriko razdalj, ki sem jo potem uporabil za ustvarjanje dendograma, kjer sem igralce razvrstil v štiri skupine.

```{r skupine, echo=FALSE}
razdelitev<- hclust(matrikarazdalj, method = "complete")
plot(razdelitev, hang=-1, cex=0.6, main = "USPEŠNOST")
rect.hclust(razdelitev,k=4,border="red")
```
Vidimo, da so najuspešnejši igralci v zadnji skupini.
Da bi nedvoumno dobil najboljšega igralca, sem nato uporadil metodo enojnega povezovanja in dobil naslednji dendogram:

```{r skupine1, echo=FALSE}
razdelitev1 <- hclust(matrikarazdalj, method = "single")
plot(razdelitev1, hang=-1, cex=0.6, main = "USPEŠNOST 1")
rect.hclust(razdelitev1,k=4,border="red")
```

##Ugotovitve 
Iz tega dendograma je jasno razvidno, da je najbolši igralec v zgodovini nogometnega kluba Chelsea Frank Lampard, sledijo pa mu John Terry, John Collins, Ron Harris in Peter Bonetti.



