---
title: "Poročilo pri predmetu Analiza podatkov s programom R"
author: "Uroš Krampelj"
output:
  pdf_document:
    latex_engine: xelatex
    includes:
      in_header: lib/styles.sty
---

```{r setup, echo=FALSE, results='hide', message=FALSE}
# Če želimo nastaviti pisave v PDF-ju, odkomentiramo
# in sledimo navodilom v programu.
#source("fontconfig.r", encoding = "UTF-8")

# Uvoz vseh potrebnih knjižnic
source("lib/libraries.r", encoding = "UTF-8")
```

# Izbira teme

Kot  navijač nogometnega kluba Chelsea F.C. sem za svojo temo analiziranja izbral Analiza igralcev nogometnega kluba Chelsea. Ideja projekta je analiza vsakega igralca v zgodovini kluba od njegove ustanovitve ter uspešnost kluba tako na domačem, kot tudi na mednarodnem prizorišču. 
S spletnega naslova https://en.m.wikipedia.org/wiki/List_of_Chelsea_F.C._players#List_of_players sem uvozil tabelo igralcev v obliki HTML, v kateri je za vsakega igralca podano :

=======

      država iz katere igralec prihaja (imenska spremenljivka)
 
      njegov položaj na igrišču (imenska spremenljivka)
 
      leta, v katerih je nastopal za klub (številska spremenljivka)
 
      število tekem, ki jih je odigral (številska spremenljivka)
 
      število zadetkov za klub (številska spremenljivka)
 
      status nogometaša v klubu (urejenostna spremenljivka, katero bom opredelil glede na število nastopov, ki jih je nogometaš dosegel v klubu)
      

Nato sem s spletnega naslova https://en.wikipedia.org/wiki/List_of_Chelsea_F.C._seasons uvozil tabelo uvrstitev kluba v raličnih tekmovanjih v obliki HTML, v kateri je po sezonah podano:
      liga, v kateri je klub nastopal
      
      število zmag (številska spremenljivka)
      
      število neodločenih tekem (številska spremenljivka)
      
      število porazov (številska spremenljivka)
      
      število zadetih golov (številska spremenljivka)
      
      število prejetih golov (številska spremenljivka)
      
      točke (številska spremenljivka)
      

      
      
      
Cilj projekta je ugotoviti, katerim nogometašem se je s svojimi nastopi uspelo zapisati z v klubsko zgodovino kot legende kluba in ugotoviti, katere sezone so bile bolj ali manj uspešne glede na končno uvrstitev v prvenstvu, ob pa utrditi znanje o programiranju s programom r. 
>>>>>>> bb8fdca74fe64b8d41f192288832e42a6d4a661c


***

<<<<<<< HEAD
=======
# Obdelava, uvoz in čiščenje podatkov

```{r uvoz, echo=FALSE}
source("uvoz/uvoz.r", encoding = "UTF-8")
```

V tej fazi sem uvozil tabelo tabela, ki sem jo dobil tako, da sem najprej uvozil tabelo s spletne strani v obliki HTML s pomočjo ukaza read_html. Sestavljena je iz šestih stolpcev, v katerih je zapisano: Name (ime in priimek igralca - imenska spremenljivka), Nationality (država, iz katere igralec prihaja - imenska spremenljivka), Position (položaj na igrišču, na katerem najpogosteje igra - imenska spremenljivka), Chelsea career (leta, v katerih je nastopal za klub - številska spremenljivka), Appearances (število nastopov za klub - številska spremenljivka), Goals (število zadetih golov za klub - številska spremenljivka).
Zatem sem naredil urejenostni vektor z namenom, da tabeli nogometasi dodam stolpec STATUS z urejenostno spremenjivko za vsakega igralca posebej. Z ukazom data.frame sem tabeli  dodal stolpec z urejenostno spremenljivko ter novo tabelo zaradi preglednosti poimenoval IGRALCI. Tabela Igralci je tako sestavljena iz sedmih stolpcev. 

Nato sem s spletne strani z ukazom read_html uvozil tabelo tabela2, v kateri je zbrana statistika kluba od njegove ustanovitve. Tabeli sem izbrisal nekatere nepotrebne stolpce in vrstice ter nastavil imena stolpcev. V tabeli je 9 stolpcev: SEZONA (letnica trajanja sezone - številska spremenljivka), TEKME (število tekem v sezoni - številska spremenljivka), ZMAGE (število zmag - številska spremenljivka), NEODLOČENO (število neodločenih rezultatov - številska spremenljivka), PORAZ (število porazov - številska spremenljivka), DANI GOLI (število zadetih golov - številska spremenljivka),  PREJETI GOLI (število prejetih golov - številska spremenljivka), TOČKE (doseženo število točk - številska spremenljivka), UVRSTITEV (končni položaj na lestvici - številska spremenljivka)


***
>>>>>>> bb8fdca74fe64b8d41f192288832e42a6d4a661c

***
